臺灣桃園地方法院民事判決
109年度訴字第2754號
原      告  劉天泉  

被      告  林美娟  

訴訟代理人  邱英豪律師
上列當事人間請求拆屋還地事件，本院於民國110年12月7日言詞
辯論終結，判決如下：
    主  文
一、原告之訴駁回。
二、訴訟費用由原告負擔。
　　事實及理由
一、原告主張：兩造與訴外人游象錦、游象川均為坐落於桃園市
    ○○區○○段000地號土地（下稱系爭土地）之共有人（權利範
    圍分別為1/8、1/8、4/8、2/8），全體共有人於民國109年8
    月28日簽立分管契約（下稱系爭分管契約），約定分管之方
    式如附件一分管圖所示（下稱系爭分管圖），然被告所有門
    牌號碼桃園市○○區○○路0000巷0○00號建物（下稱9、10號建
    物），已占用原告所分管系爭土地之範圍，占用之範圍如附
    圖編號316（1）所示前雨遮1.26平方公尺、編號316（2）所
    示鐵皮工廠97.42平方公尺、編號316（3）所示後雨遮7.23
    平方公尺（下合稱系爭地上物），爰依系爭分管契約、系爭
    分管圖之法律關係提起本件訴訟，並聲明：被告應將系爭地
    上物拆除，並將佔有之土地返還予原告。
二、被告則以：系爭土地於80年間，已由是時全體共有人游象本
    、游象川、游象湘、游象錦等人成立分管契約，並於其上興
    建有門牌號碼桃園市○○區○○路0000巷0○00○00○00號等建物，
    嗣原告向游象川購買系爭土地之持分及門牌號碼桃園市○○區
    ○○路0000巷00○00號建物（下稱11、12號建物），被告則向
    游象湘之繼承人游輝田購買系爭土地持分及9、10號建物，
    是兩造應受舊有分管契約拘束，再者，系爭分管契約簽立時
    ，係言明依照現況使用情形分管，系爭分管圖為簽約後始繪
    製，並非土地共有人所合意之分管方式等語，資為抗辯。並
    聲明：㈠原告之訴駁回。㈡如受不利益判決，願供擔保請准宣
    告免為假執行。
三、查兩造及游象錦、游象川為系爭土地之共有人，原告及被告
    向前手購買系爭土地權利範圍時，併同分別購入11、12號建
    物及9、10號建物，被告所有9、10號建物之系爭地上物，占
    用系爭土地如附圖各編號所示之位置及面積，系爭土地全體
    共有人於109年8月28日曾簽立系爭分管契約等情，有系爭土
    地登記謄本、複丈成果圖及系爭分管契約等件在卷可稽（見
    本院調字卷第29-43頁），且為兩造所不爭執，堪信為真。
    本院茲就兩造間之爭點認定如下：
　㈠經查，原告主張被告所有之系爭地上物占用其分管之系爭土
    地部分，故請求被告拆除系爭地上物，並將占用之土地返還
    予原告一節，無非以系爭分管契約及系爭分管圖為據，然觀
    諸109年8月28日所簽立之系爭分管契約第1條、第5條分別約
    定：「前列共有人為各人管理便利起見，共有人等協商依照
    如後圖位置為準，計算各人持份面積永為分管使用，各共有
    人就其所持部分各自分管使用、收益，不得逾越所應分管範
    圍」、「共有土地分管配置圖：如附地籍測量圖（依地政事
    務所核發之地籍圖騰本配置繪入，分別標註說明長度方位面
    積並個別蓋章）」等語（見本院調字卷第39頁），雖有載明
    分管方式將以系爭分管契約後附之分管圖為準等文字，然系
    爭分管圖係於109年9月8日始委請測繪公司繪製（見附件一
    文件上方標示日期），顯見系爭分管契約做成當時，尚未有
    系爭分管圖之存在，此情亦為兩造所不爭執，而系爭分管圖
    上僅有原告、游象錦、游象川事後按納之印章，並無被告表
    明同意此分管方案之任何隻字片語，且互核系爭分管契約上
    各共有人就系爭土地權利範圍面積之記載，與系爭分管圖所
    繪製之實際分管面積，仍有些許出入（見本院調字卷第39頁
    及附件一分管圖），則原告主張系爭分管圖為系爭分管契約
    所約定之分管方式是否為真，已有可疑。
　㈡次查，參以系爭分管契約做成時之見證人林秉澄到庭證稱：
    我是代書，系爭土地共有人簽立分管契約時，要我當見證人
    ，簽約時並未看到繪製的分管圖，而是依照地主現實使用狀
    況作為分管區域，也就是原告是使用11、12號建物，被告是
    使用9、10號建物之現況，當時共有人希望把各自使用之位
    置明確約定，在各自的土地上做分管，系爭分管契約上記載
    之分管面積是用土地登記謄本上各共有人之持份去換算的等
    語（見本院訴字卷第134-136頁），可見系爭分管契約書上
    雖有各共有人之權利範圍，及換算所得土地權利範圍面積之
    記載，然實際分管方式為何，仍應視共有人簽立系爭分管契
    約時之真意為斷，而據證人林秉澄所稱，各共有人於簽約當
    時，係以各自使用之現況作為分管方式，併佐以兩造於本院
    審理時均自承，其等向前手購買系爭土地之權利範圍及9、1
    0、11、12號建物後，均未做任何增建之情形（見本院訴字
    卷第137-138頁），則被告所有之9、10號建物佔有系爭土地
    之面積，縱有超過其所有系爭土地權利範圍面積，然此情不
    但為原告購買系爭土地前所知悉，事後更同意以9、10號建
    物及11、12號建物實際佔有系爭土地之情形，作為渠等分管
    系爭土地之方式（此即為系爭分管契約所約定之分管方式）
    ，則原告於本件訴訟中，以未得全體共有人同意之系爭分管
    圖為依據，請求被告拆除系爭地上物，於法自屬無據。
　㈢末參以系爭分管契約第6條第2項記載：「丙（即被告）、丁
    （即原告）因買賣取得該土地之持分依現況測量廠地面積，
    加計道路面積持分比例後若不足之面積…由丙、丁雙方自行
    協調，與甲（即游象錦）、乙（即游象川）無關」等語（見
    本院調字卷第41頁），顯見原告於簽立系爭分管契約時，早
    已知悉被告所有之9、10號建物面積恐大於被告就系爭土地
    之權利範圍面積，而觀諸證人林秉澄證稱：就原告而言，他
    覺得買到11、12號建物面積不足其就系爭土地之權利範圍面
    積，被告有測量過9、10號建物室內面積，剛好符合其就系
    爭土地之權利範圍面積，但若加計被告使用的空壓機房、道
    路面積，實際面積會大於持份面積，所以約定由兩造自行去
    協調分管面積等語（見本院訴字卷第136頁），可知原告於
    系爭分管契約成立後，如對於分管方式存有疑慮，仍須透過
    兩造後續協商之合意方式處理，始為正辦，附此敘明。
四、綜上所述，系爭土地之共有人所簽立系爭分管契約之真意，
    係以各自實際使用現況作為分管方案，已如前述，則原告以
    系爭分管契約、系爭分管圖之法律關係提起本件訴訟，請求
    被告拆除系爭地上物，並返還所占用之土地，為無理由，應
    予駁回。
五、本件事證已臻明確，兩造其餘主張、陳述及所提之證據，經
    審酌均與判決結果不生影響，爰不逐一論列，附此敘明。
六、訴訟費用負擔之依據：民事訴訟法第78條。
中　　華　　民　　國　　111 　年　　1 　　月　　24　　日
                    民事第二庭    法　官　廖子涵
正本係照原本作成。
如對本判決上訴，須於判決送達後二十日內向本院提出上訴狀。
如委任律師提起上訴者，應一併繳納上訴審裁判費。
中　　華　　民　　國　　111 　年　　1 　　月　　24　　日
                                  書記官  劉雅婷